臺灣高等法院刑事判決　　　　　　　　　94年度上訴字第78號
上　訴　人
即　被　告　甲○○
上列上訴人因毒品危害防制條例案件，不服臺灣桃園地方法院93
年度訴字第835號，中華民國93年9月22日第一審判決（起訴案號
：臺灣桃園地方法院檢察署93年度毒偵字第1803號），提起上訴
，本院判決如下：
    主  文
原判決撤銷。
甲○○連續施用第一級毒品，處有期徒刑柒月，扣案之第一級毒
品海洛因貳小包（驗餘淨重合計零點零參公克）均沒收銷燬之，
包裝袋貳只均沒收；又連續施用第二級毒品，處有期徒刑肆月，
扣案之第二級毒品安非他命參小包（含後敘沒收包裝袋參只重合
計壹點參公克）均沒收銷燬之，包裝袋參只均沒收。應執行有期
徒刑拾月，扣案之第一級毒品海洛因貳小包（驗餘淨重合計零點
零參公克）、第二級毒品安非他命參小包（含後敘沒收包裝袋參
只重合計壹點參公克），均沒收銷燬之，包裝袋伍只均沒收。
    事    實
一、甲○○有下列前案紀錄，不構成累犯：
  (一)前因竊盜案件經臺灣桃園地方法院於民國（下同）八十五年
    二月六日，以八十五年度易字第三一二號判決判處，有期徒
    刑六月，緩刑三年，緩刑中交付保護管束確定，嗣因更犯罪
    受有期徒刑刑之宣告撤銷緩刑。
  (二)復因違反藥事法案件經同法院於八十五年十二月二十六日以
    八十五年度訴緝字第二二一號判決判處有期徒刑七月，於八
    十六年二月十七日入監執行，嗣於八十六年四月二十八日執
    行完畢。
  (三)又因違反槍砲彈藥刀械管制條例案件經同法院於八十六年八
    月十一日，以八十六年度易字第一０號判決判處有期徒刑六
    月，如易科罰金，以三百元折算一日確定，與上開(一)所示案
    件合併執行，嗣於八十七年四月二十六日執行完畢。
  (四)再因違反毒品危害防制條例案件經同法院於九十二年八月七
    日，以九十二年度易字第九六九號判決就連續施用第二級毒
    品部分判處有期徒刑三月，如易科罰金，以三百元折算一日
    ，就持有第一級毒品部分，判處有期徒刑三月，如易科罰金
    ，以三百元折算一日，應執行有期徒刑五月。嗣上訴，經本
    院於九十二年十二月十日，以九十二年度上訴字第三九五三
    號判決上訴駁回確定，尚未執行。
二、甲○○前因施用毒品案件經同地方法院於八十八年五月十八
    日以八十八年度毒聲字第二八○七號裁定送觀察勒戒，並因
    有繼續施用毒品傾向而經同法院於八十八年七月二十七日以
    八十八年度毒聲字第四二二一號裁定令入戒治處所施以強制
    戒治一年，嗣於九十年四月十六日強制戒治期滿，而於九十
    年五月八日經臺灣桃園地方法院檢察署檢察官以九十年度戒
    偵字第四三三號為不起訴處分確定後，復因施用毒品案件，
    經同法院於九十一年六月十三日以九十一年度毒聲字第一六
    五七一號裁定令入戒治處所施以強制戒治一年，並經同法院
    於九十二年七月八日以九十二年度易字第九六九號判處應執
    行有期徒刑五月確定。詎其仍未戒除毒癮，復分別基於施用
    第一級毒品海洛因、第二級毒品安非他命之概括犯意，自九
    十三年三月起至九十三年四月十八日止，連續在其位於桃園
    縣大溪鎮埔頂十五之六號住處，分別施用第一級毒品海洛因
    及第二級毒品安非他命多次，為警於九十三年四月十九日二
    時四十五分許，在桃園縣桃園市○○路與育樂街口查獲，並
    扣得第一級毒品海洛因二小包（驗餘淨重合計０‧０三公克
    ）及第二級毒品安非他命三小包（毛重合計一‧三公克）。
三、案經桃園縣政府警察局桃園分局報告臺灣桃園地方法院檢察
    署檢察官偵查起訴。
    理    由
一、上訴人即被告甲○○雖未到庭，然上揭事實，業經被告甲○
    ○於警詢、偵審中坦承不諱，而被告為警查獲所採集之尿液
    經送驗結果尿液有嗎啡（海洛因經人體代謝呈嗎啡陽性反應
    ）、安非他命陽性反應，此有桃園縣政府桃園分局被採尿姓
    名對照表暨桃園縣衛生局不法藥物尿液檢定書一紙附卷可稽
    （見九十三年度毒偵字第一八０三號偵查卷第十五頁、原審
    卷第八四頁），並有第一級毒品海洛因二小包及第二級毒品
    安非他命三小包扣案足資佐證及翻拍照片兩紙在卷可據，而
    上開扣得之白粉二小包（驗餘淨重合計０‧０三公克）確含
    第一級毒品海洛因成分，有法務部調查局調科壹字第０八０
    ００七六四一號鑑定通知書一紙在卷可稽（見原審卷第八五
    頁），足徵被告自白與事實相符，其多次施用第一級毒品海
    洛因、第二級毒品安非他命之事實，堪以認定。又被告甲○
    ○上揭施用毒品案件先後經法院裁定送觀察勒戒、並因有繼
    續施用毒品傾向而經裁定令入戒治處所施以強制戒治一年，
    強制戒治期滿後，經檢察官為不起訴處分確定後，復因施用
    毒品案件，再經法院裁定令入戒治處所施以強制戒治一年，
    並判處應執行有期徒刑五月確定等情，有本院被告全國前案
    紀錄表及上開不起訴處分書電腦列印本一份附卷可稽（見同
    上偵查卷第四七頁）。是被告係三犯毒品危害防制條例本案
    之罪，亦係於強制戒治執行完畢釋放後五年內再犯毒品危害
    防制條例第十條第一、二項之罪。綜此，本案事證明確，被
    告犯行洵堪認定，應予依法論科。
二、核被告甲○○所為，係犯毒品危害防制條例第十條第一項、
    第二項之施用第一級毒品海洛因及第二級毒品安非他命罪。
    其先後多次施用第一級毒品海洛因與第二級毒品安非他命之
    行為，時間均各自緊接，犯罪構成要件各相同，顯均係基於
    概括犯意為之，均應依連續犯規定以一罪論，並各依法加重
    其刑。被告先後多次施用毒品前之多次持有第一級毒品海洛
    因及第二級毒品安非他命之低度行為，皆應為各施用毒品之
    高度行為所吸收，均不另論罪。又被告犯上開二罪，犯意各
    別，行為互殊，應予分論併罰。
三、原審對被告予以論罪科刑，固非無見，惟按毒品危害防制條
    例第十八條第一項規定，得諭知沒收並銷燬之者，以查獲之
    毒品及專供製造或施用毒品之器具為限，並不及於毒品之外
    包裝。而毒品外包裝既係用於包裹毒品，防其裸露、潮濕，
    便於攜帶施用，亦係供施用毒品所用之物，仍有刑法第三十
    八條第一項第二款宣告沒收之適用。查本件查扣之第一級毒
    品海洛因二小包及第二級毒品安非他命三小包均以包裝袋裝
    存，有照片二紙在卷可據（見毒偵卷第二○、二一頁），則
    毒品應依毒品危害防制條例第十八條第一項規定，諭知沒收
    並銷燬之者，其包裝袋係被告所有供犯罪所用之物，應依刑
    法第三十八條第一項第二款宣告沒收，原判決未分別諭知沒
    收，顯有未合。再沒收為從刑之一種，依主從不可分原則，
    應附隨於主刑同時宣告之。原判決就毒品之沒收銷燬，僅分
    別於各主刑之後列出毒品之數量及重量，並未於主刑之後同
    時宣告之，而於定應執行刑始宣告沒收銷燬之，亦有未合。
    本件被告僅具狀聲明上訴，未具任何不服原判決之理由，顯
    無理由，惟原判決既有上開可議之處，自應由本院撤銷改判
    。爰審酌被告有如事實欄所示施用毒品之前案紀錄，素行非
    佳，其施用毒品次數非少，犯行所生危害，已曾因相同犯行
    經觀察、勒戒、強制戒治等處遇後猶未能使其知所省惕，根
    絕施用毒品惡習，足徵其沾染甚深，自制力不及，惟犯後坦
    承犯行，態度良好，並參酌及其他一切情狀，就施用第一級
    毒品部分，量處有期徒刑七月，如主文所示之刑，就施用第
    二級毒品部分，量處有期徒刑四月，並定其應執行刑為有期
    徒刑十月。
四、扣案之第一級毒品海洛因二小包（驗餘淨重合計○．０三公
    克）、第二級毒品安非他命三小包（毛重合計一．三公克）
    ，均為查獲之毒品，包裝袋內之毒品，均應依毒品危害防制
    條例第十八條第一項前段，諭知沒收銷燬之，至各包裝袋共
    五只，均係被告所有供犯罪所用之物，應依刑法第三十八條
    第一項第二款規定宣告沒收。
五、被告經合法傳喚無正當理由不到庭，爰不待其到庭陳述逕為
    判決。
據上論斷，應依刑事訴訟法第371條、第369條第1項前段、第364
條、第299條第1項前段，毒品危害防制條例第10條第1項、第2項
、第18條第1項，刑法第11條、第56條、第38條第1項第2款、第
51條第5款，判決如主文。
本案經檢察官田炳麟到庭執行職務。
中　　華　　民　　國　　94　　年　　4　　月　　29　　日
　　　　　　　　　刑事第十三庭  審判長法　官  劉景星
                                      法  官  陳博志
                                      法  官  李春地
以上正本證明與原本無異。
施用第一級毒品部分如不服本判決，應於收受送達後十日內向本
院提出上訴書狀，其未敘述上訴之理由者並得於提起上訴後十日
內向本院補提理由書（均須按他造當事人之人數附繕本）。
其餘不得上訴。
                                      書記官  柳秋月
中　　華　　民　　國　　94　　年　　5 　　月　　2 　　日
附錄：本案論罪科刑法條全文
毒品危害防制條例第10條
施用第 1 級毒品者，處六月以上五年以下有期徒刑。
施用第 2 級毒品者，處三年以下有期徒刑。
